【裁判字號】    92,親,37
【裁判日期】    921231
【裁判案由】    確認血親關係
【裁判全文】
臺灣彰化地方法院民事判決  九十二年度親字第三七號
    原      告  丁○○
    被      告  甲○○
    被      告  丙○○○
    被      告  乙○○
右當事人間請求確認血親關係事件，於中華民國九十二年十二月二十五日言詞辯論終
結，本院判決如左：
    主      文
確認被告乙○○與甲○○、丙○○○間之親子關係不存在。
確認被告乙○○與原告丁○○之親子關係存在。
訴訟費用由原告負擔。
    事      實
甲、原告方面：
  一、聲明：請求判決如主文第一、二項所示。
  二、陳述：緣原告丁○○前未婚懷孕生子即被告乙○○（民國七十年二月十二日生
      ），為避免孩子成長過程中，心理可能遭受不良影響，因此在生產時即冒用原
      告姐姐即被告丙○○○之名在台中市李曉清婦產科診所進行剖腹產，事後並將
      被告乙○○之父、母登記為被告甲○○、丙○○○，又被告甲○○夫婦不能生
      育，已領養有王慧瑜即原告二姐所生之三女為養女。原告未婚生子深恐鄰里譏
      笑，而將女嬰放在王家寄養，七十二年間原告先付十萬元正給被告甲○○、丙○○○夫婦，並將被告乙○○帶回原告身邊親自扶養至今，七十三年八月原告
      又對被告甲○○夫婦支付二十萬元，被告甲○○夫婦才將被告乙○○的戶口遷
      入原告戶籍內，為了要讓被告乙○○能認祖歸宗，爰提起本件訴訟，以確認被
      告甲○○、丙○○○與被告乙○○間之親子關係不存在，並確認原告丁○○與
      被告乙○○間之親子關係存在。
  三、證據：提出戶籍謄本三件為證。
乙、被告方面丁○○、甲○○部份：
  一、聲明：請求為適法之判決。
  二、陳述：原告當年未婚生子乙○○，拜託被告甲○○、丙○○○夫婦將被告乙○○入籍。
丙、被告乙○○部份：
  一、聲明：請求為適法之判決。
  二、陳述：被告乙○○確實自幼即與原告生活。
丁、本院依職權函請彰化基督教醫院鑑為兩造進行血緣鑑定。
    理      由
一、本件被告乙○○與被告甲○○、丙○○○間之關係，依戶籍謄本登記係父母子女
    關係，是於本件確認親子關係訴訟判決確定前，依法自應推定被告乙○○為被告
    甲○○、丙○○○之父母，先此敘明。
二、原告主張其前於七十年二月十二日未婚懷孕產下被告乙○○，而將被告乙○○虛
    偽登記為被告甲○○、丙○○○所生之事實，為被告乙○○、甲○○、丙○○○
    所不爭，並據提出內容相符之戶籍謄本三件附卷可憑；又本院依職權函請彰化基
    督教醫院鑑為兩造進行血緣鑑定，原告偕同被告乙○○、訴外人朱嘉雄前往接受
    鑑定，鑑定結果可以證明原告丁○○為被告乙○○所生，不能排除朱嘉雄與乙○○之親子關係，此並有該院九十二年十一月三日九十二彰基院字第九二一一０九
    號函暨親子鑑定報告可資佐證，足認原告主張被告乙○○非被告甲○○、丙○○○之子女，實係原告所生之子女之事實為真正。
三、按確認親子關係存否之訴，雖以事實上血緣為基礎，惟係以法律上之父母子女地
    位是否存在為訴訟標的，並非純然就事實為確認，故倘有確認之利益，非不得提
    起確認之訴（參照最高法院二十三年度上字第三九七三號判例）。再因虛偽之出
    生登記，為更正戶籍上之記載，依戶籍法第二十四條、第二十七條及內政部頒布
    之戶籍登記錯誤申請更正處理要點第二點、第四點第四款之規定，須先提起確認
    親子關係存否之訴，獲勝訴判決確定後始得辦理，故自應認本件訴訟有確認之利
    益。本件被告甲○○、丙○○○既分係被告乙○○戶籍登記上之父、母，而經血
    緣鑑定結果，被告乙○○實係原告所生之子女，與被告甲○○、丙○○○全無血
    緣關聯，已如前述，則原告訴請確認被告乙○○與甲○○、丙○○○間之親子關
    係不存在，確認被告乙○○與原告丁○○之親子關係存在，於法尚無不合，應予
    准許。
四、本件原告雖獲勝訴之判決，惟被告乙○○經登記為被告甲○○、丙○○○之子女
    ，係出於原告之任意行為，則原告提起本件訴訟，敗訴之被告於本件訴訟中所為
    之行為，應屬伸張及防衛權利所必要，爰命原告負擔全部之訴訟費用。
據上論結，本件原告之訴為有理由，依民事訴訟法第三百八十五條第一項前段、第八
十一條第二款，判決如主文。
中      華      民      國    九十二    年    十二    月    三十一      日
                                        臺灣彰化地方法院家事法庭
                                            法      官  簡  燕  子
右為正本係照原本作成。
如對本判決上訴須於判決送達後廿日內向本院提出上訴狀（須附繕本）。
中      華      民      國    九十二    年    十二    月    三十一      日
                                            法院書記官  陳  昌  哲


司法院資訊處製作；財團法人民間司法改革基金會備份。
